【裁判字號】    90,訴,642
【裁判日期】    900628
【裁判案由】    違反槍砲彈藥刀械管制條例
【裁判全文】
臺灣彰化地方法院刑事判決                            九十年度訴字第六四二號
    公  訴  人  臺灣彰化地方法院檢察署檢察官
    被      告  甲○○
    選任辯護人  楊錫楨律師
右列被告因槍彈藥刀械管制條例案件，經檢察官提起公訴 (八十九年度偵字第五四
九五號)，本院判決如左：
    主  文
甲○○未經許可，持有可發射子彈具有殺傷力之改造槍枝，處有期徒刑壹年，併科罰
金新台幣伍萬元。罰金如易服勞役，以新台幣玖佰元即銀元參佰元折算壹日。
扣案之具有殺傷力之改造手槍壹支（含彈匣）及改造子彈肆顆均沒收。
    事  實
一、甲○○於民國八十九年五月間，知悉年籍不詳而綽號喚「阿宏」之男子於同年四
    、五月間先後數次借用其彰化縣秀水鄉金陵村廣西巷六十號住處之工具，係用以
    改造玩具手槍、子彈後，即拒絕綽號「阿宏」之男子再使用其工具，惟自該時、
    地起，即未經主管機關許可而持有綽號「阿宏」之男子留置於該處之可發射子彈
    ，具有殺傷力之改造手槍一支（含彈匣一個；按該改造槍枝係以仿GLOCK廠半自
    動手槍製造之金屬玩具手槍槍，車通槍管內阻鐵改造而成）及具有殺傷力之改造
    子彈六顆。迄於同年七月十七日十八時三十分許，其在上址持上述槍、彈欲外出
    試射時，為警當場查獲，並自其手中起扣得前揭具有殺傷力之改造手槍及子彈（
    其中二顆於鑑定時，業經試射擊發）。
二、案經彰化縣警察局田中分局報告臺灣彰化地方法院檢察署檢察官偵查起訴。
    理  由
一、訊據被告甲○○矢口否認涉有非法持有具有殺傷力之改造手槍及子彈之犯行，並
    辯稱：伊係欲將前揭槍、彈丟棄，方將之持於手中，惟適為警察查獲，伊係無辜
    云云。但查：前揭具有殺傷力之改造手槍及子彈確係遭被告持於手中，方為警察
    查獲等情，有彰化縣警察局田中分局田中派出所檢查記錄一紙可稽，且被告於警
    訊中明白供承「因綽號〞阿宏〞男，將其改造手槍均放在該查獲處所，我欲取出
    ，試試使用方法」等語，是被告確係非法持有前揭具有殺傷力之改造手槍、子彈
    等事實，堪可認定。此外，復有前揭具有殺傷力之改造手槍一支及子彈六顆扣案
    可證。而扣案槍彈經送鑑定結果，依內政部警政署刑事警察局八十九年八月一日
    刑鑑字第一０二三一二號鑑驗通知書所載稱：「送鑑改造手槍（槍枝管制編號：
    0000000000）認係由仿GLOCK廠半自動手槍製造之金屬玩具手槍車通槍管內阻鐵
    改造而成，機械性能良好，可擊發適用之子彈，認具殺傷力；送鑑改造子彈六顆
    ，認均係由玩具金屬彈殼加裝5mm之鋼珠改造而成，經採樣二顆試射，均可擊發
    ，認均具殺傷力」，有該鑑驗通知書在卷可證。是綜上，顯見被告所辯，係卸責
    之詞，不可採信。本件事證已臻明確，被告之犯行，洵堪認定。
二、核被告所為，係槍砲彈藥刀械管制條例第十一條第四項未經許可，持有可發射子
    彈具有殺傷力之改造槍枝罪及第十二條第四項未經許可，持有子彈罪。又其同時
    持有前開槍、彈，係一行為觸犯二罪名，屬想像競合犯，應從一重未經許可，持
    有可發射子彈具有殺傷力之改造槍枝罪處斷。爰審酌被告之犯罪之動機、目的、
    手段、智識程度、所為尚未對社會治安造成實質危害及其於犯罪後之態度等一切
    情狀量處如主文所示之刑，罰金刑部分並諭知易服勞役之折算標準，以資懲儆。
    扣案之前開改造槍枝一支及子彈四顆為槍砲彈藥刀械管制條例所禁止持有之違禁
    物，應依刑法第三十八條第一項第一規定沒收之。另改造子彈二顆於鑑定過程，
    因試射擊發，故只剩擊使用而未具備零組件性質之彈殼，因此不予沒收，附此說
    明。
三、另按槍砲彈藥刀械管制條例第十九條第一項規定：「犯第七條、第八條、第十條
    、第十一條、第十二條第一項至第三項、第十三條第一項至第三項之罪，經判處
    有期徒刑者，應於刑之執行完畢或赦免後，令入勞動場所，強制工作，其期間為
    三年。」此項規定不問對行為人有無預防矯治其社會危險性之必要，一律宣付強
    制工作三年，限制其中不具社會危險性之受處分人之身體、自由部分，其所採措
    施與所欲達成預防矯治之目的及所需程度，不合憲法第二十三條所定之比例原則
    ，業經於八十七年十二月十八日公布之大法官會議釋字第四七一號解釋宣告自該
    解釋公布之日起不予適用。本件被告係單純未經許可持有具殺傷力之改造槍枝及
    改造子彈，並未涉及其他具體之犯罪行為，衡酌被告所為行為之嚴重性、行為表
    現之危險性，及對於未來行為之期待性等情狀，與應予宣告強制工作之比例原則
    並不相當，揆諸前揭大法官會議解釋意旨，自不受槍砲彈藥刀械管制條例第十九
    條第一項規定之限制，爰不併宣告強制工作。
據上論斷，應依刑事訴訟法第二百九十九條第一項前段，槍砲彈藥刀械管制條例第十
一第四項、第十二條第四項，刑法第十一條前段、第五十五條、第四十二條第二項、
、第三十八條第一項第一款，現行法規所定貨幣單位折算新台幣條例第二條，罰金罰
鍰提高標準條例第二條後段，判決如主文。
本案經檢察官燕瑩到庭執行職務。
中    華    民    國       九十   年      六      月        二十八      日
                                臺灣彰化地方法院刑事第三庭
                                    法      官   洪  志  賢
右正本證明與原本無異。
如不服本判決，應於送達後十日內向本院提出上訴狀(須附繕本)。
                                    法院書記官   洪  年  慶
中    華    民    國       九十   年      七      月          二        日
槍砲彈藥刀械管制條例第十一條第四項
未經許可，持有、寄藏或意圖販賣而陳列第一項所列槍砲者，處一年以上七年以下有
期徒刑，併科新臺幣七百萬元以下罰金。
槍砲彈藥刀械管制條例第十二條第四項
未經許可，持有、寄藏或意圖販賣而陳列子彈者，處五年以下有期徒刑，併科新幣三
百萬元以下罰金。


司法院資訊處製作；財團法人民間司法改革基金會備份。
